臺灣臺北地方法院刑事判決
110年度審易字第1318號
公  訴  人  臺灣臺北地方檢察署檢察官
被      告  翁平波
選任辯護人  趙子翔律師
上列被告因違反槍砲彈藥刀械管制條例案件，經檢察官提起公訴
（臺灣臺北地方檢察署110年度偵字第14122號），本院判決如下
：
    主  文
翁平波無罪。
    理  由
壹、程序方面─關於本件審理範圍：
一、按刑事訴訟法第267條所謂檢察官就犯罪事實一部起訴者，
    其效力及於全部，係指已起訴之部分及未經起訴之部分均構
    成犯罪，且具實質上或裁判上一罪關係者而言，若起訴部分
    與未起訴部分無實質上或裁判上一罪關係，或起訴之事實不
    構成犯罪，縱未起訴部分應構成犯罪，仍無一部起訴效力及
    於全部之可言（最高法院109年度台上字第2315號同斯旨）
    。而案件有無起訴，應以其是否在檢察官起訴書所載犯罪事
    實範圍之內而定，不以起訴書所記載之法條及罪名為限。蓋
    法院應受起訴事實之拘束，只要在起訴之同一事實範圍內，
    法院均應予全部審判，無從僅依檢察官以「更正」或「補正
    」之便宜方式變更起訴範圍。至於案件起訴後，檢察官就其
    認有一罪關係之事實函請併辦，非屬訴訟上之請求，並無起
    訴之效力（參見最高法院109年度台上字第4862號、第2947
    號判決)。
二、查臺灣臺北地方檢察署檢察官原係以被告翁平波於民國109
    年11月間某日時，向網路賣家購買管制刀械1把（即如附表
    一所示之扣案武士刀❶），於109年11月23日經報關運輸入境
    ，涉嫌違反槍砲彈藥刀械管制條例之未經許可運輸刀械罪而
    提起公訴；嗣同署檢察官因認另有於109年11月21日經報關
    運輸入境之扣案刀械2把（即各如附表二、三所示扣案武士
    刀❷、❸），實係被告以同一筆訂單所購得，賣家卻陸續寄送
    ，亦同涉違反槍砲彈藥刀械管制條例之未經許可運輸刀械罪
    ，乃以110年度偵字第24303號移送併辦至本案。惟檢方移送
    併辦部分僅促請法院注意，尚無起訴效力；而檢察官起訴被
    告非法運輸如附表一所示扣案武士刀❶之犯行，既由本院諭
    知無罪（理由詳下述），則未經起訴之非法運輸如附表二、
    三所示扣案武士刀❷、❸犯行，當無從本於實質上或裁判上一
    罪關係，認屬起訴效力所及而為本院應併予審理之範圍。
貳、實體方面：
一、公訴意旨略以：被告明知武士刀係槍砲彈藥刀械管制條例第
    4條第1項第3款列管之刀械，未經許可不得運輸，竟基於非
    法運輸管制刀械之犯意，於109年11月23日前某日時許，透
    過網際網路向不詳賣家購買武士刀乙把後，即由該賣家以眼
    線筆之名義，委託不知情之佳羿航空貨運承攬有限公司，向
    財政部關務署臺北關報關（簡易申報單號碼：CX/09/680/1R
    095、主提單號碼：000-00000000、分提單號碼：000000000
    000）而運輸之。嗣經財政部關務署臺北關察覺有異而將上
    開貨品送交鑑驗後確認為管制刀械武士刀，始悉上情。因認
    被告違反槍砲彈藥刀械管制條例而涉犯同法第14條第1項之
    未經許可運輸刀械罪等語。
二、按犯罪事實應依證據認定之，無證據不得認定犯罪事實；不
    能證明被告犯罪，或被告之行為不罰者，應諭知無罪之判決
    ；刑事訴訟法第154條第2項、第301條第1項定有明文。次按
    刑事訴訟法上所謂認定犯罪事實之證據，係指足以認定被告
    確有犯罪行為之積極證據而言，如未能發現相當證據或證據
    不足以證明，自不能以推測或擬制之方法，以為裁判基礎。
    而刑事訴訟上證明之資料，無論其為直接或間接證據，均須
    達到通常一般之人均不致有所懷疑，而得確信其為真實之程
    度，始得據為有罪之認定，若關於被告是否犯罪之證明未能
    達此程度，而有合理懷疑之存在，致使無從形成有罪之確信
    ，根據「罪證有疑，利於被告」之證據法則，即不得遽為不
    利被告之認定。
三、訊據被告矢口否認有何違反槍砲彈藥刀械管制條例之犯行，
    辯稱：我109年11月間有跟網路賣家「陳雅欣」訂購兩把刀
    具，後來沒下文，我也不當回事，訂購時只是想收藏當擺飾
    ，沒有其他犯罪的意圖…迄至110年3月15日「陳雅欣」突然
    傳LINE及MESSENGER給我問上次訂的刀具還要不要，我說好
    ，妳可以出貨就出貨、地址同前，接著3月18日或20日，桃
    園縣警局的偵查佐打電話問我是否有進武士刀，我於月底時
    去做筆錄，但我發現偵查佐給我看的刀具價格跟我訂的不一
    樣，只是電話住址一樣，可能是我個資被盜用…且我後續向
    賣家詢問，她表示尚未出貨，請求為無罪之諭知等語（見本
    院卷第26、28、77至78、187至188頁）；辯護人為被告辯護
    以：被告並不知道武士刀屬於管制物品，僅因常上網看到許
    多人買刀收藏，基於好奇心才想收藏工藝品，且被告於109
    年11月間上網跟賣家聯繫欲購買的武士刀，與扣案武士刀規
    格並不相符，又被告迄至110年3月才與賣家就價格達成合意
    ，佐以賣家於110年7、8月間稱刀具尚未寄出，顯見109年11
    月間經扣案的刀具與被告無關，況本案前後陸續扣到3把武
    士刀，亦與被告、賣家間交涉的對話紀錄不符，是無論就槍
    砲彈藥刀械管制條例第14條第1項之未經許可運輸刀械罪既
    遂、抑或同條第4項未遂犯，被告皆否認犯行，均請求為無
    罪諭知等語（見本院卷第26、29至30、76、96、141、145至
    151、169至171、188至189頁）。
四、經查：
　㈠本案扣案武士刀3把，皆業經本院會同檢、辯及被告當庭勘驗
    無訛，勘驗結果概如附表一、二、三所示（以下依序各以扣
    案武士刀❶、❷、❸稱之），復有111年1月20日、同年3月8日
    勘驗筆錄、照片存卷可考（見本院卷第181、191至202頁）
    ，合先敘明。
　㈡而依被告與真實身分不詳、自稱「陳雅欣」之網路賣家間臉
    書、LINE對話（見110偵24303號卷第133至144頁之對話擷圖
    ；本院卷第33至39、51至63頁之對話擷圖，第96至97、101
    至119頁之本院勘驗筆錄、照片等件），固可知本案時序為
    ：
  　⒈被告於109年11月15日向該網路賣家洽詢購買刀具事宜（金
      額、外觀樣式，大略如同扣案武士刀❷），經被告告知自
      身可收件的住址、手機號碼，並要求「到貨時請務必電話
      先連絡」後，賣家旋即表示「我就先幫您下單了，收到貨
      聯絡，感恩」，復接著推銷另一款金額、外觀樣式大略如
      同扣案武士刀❸的刀具（見本院卷第51至53、109頁）。
　  ⒉嗣於109年11月21日，財政部關務署臺北關因認某批貨物可
      疑而開箱查驗，發現該箱如附表二、三所示扣案武士刀❷
      、❸係非法運輸入境之管制刀具，而貨運承攬公司從大陸
      集運公司所收受之派件資料即姓名、手機號碼、收件地址
      （見110偵24303號第17至23頁）、進口快遞貨物簡易申報
      單上所載地址（見110偵24303號第39頁），乃被告個人資
      料。
　  ⒊後於109年11月24日，財政部關務署臺北關因認某批貨物可
      疑而開箱查驗，發現該箱如附表一所示扣案武士刀❶係非
      法運輸入境之管制刀具，而貨運承攬公司之派件INVOICE
      資料即姓名、手機號碼、收件地址（見110偵14122號第17
      、41、43頁）、進口快遞貨物簡易申報單上所載地址（見
      110偵14122號第29頁），乃被告個人資料。
　㈢然姑不論被告是否確曾訂購扣案武士刀❷、❸（此為移送併辦
    部分），卷內尚無積極證據足以顯示被告曾有向上開網路賣
    家洽購扣案武士刀❶（此方為本案起訴範圍之物品）之對話
    或相關資料，且扣案武士刀❶經勘驗結果，亦與被告表明欲
    購買之刀具規格及外觀迥異（併參見附表一、二、三），已
    難逕認扣案武士刀❶與被告有何關聯。
　㈣況查，上開網路賣家「陳雅欣」迄至110年3月13日、14日、
    同年7月12日，竟突然又追問被告「上次訂購的兩款刀具（
    註：樣式略如扣案武士刀❷、❸所示）現在可以發貨了，哥還
    需要給你郵寄過來嗎」（見本院卷第34、35、55至58、117
    頁），復於110年8月18日經被告以「妳好，可以給我去年訂
    購2把刀具照片？」、「去年訂的這兩把為什麼到現在還沒
    收到貨呢？」等語試探，該網路賣家「陳雅欣」則回覆以「
    去年是管控，後來可以寄了我問你你說先不要，我就沒有寄
    」（見本院卷第37至39頁）。則稽諸雙方對話脈絡及勘驗結
    果，扣案武士刀❶究竟是否為被告所起意購買之物品，迭生
    疑義。
　㈤準此，綜諸卷內事證，仍乏積極證據證明如附表一所示扣案
    武士刀❶確係由被告下單購買、甚至由其未經許可而運輸入
    境，故本案既無法讓本院達到無合理性懷疑之存在，自不得
    對被告驟以槍砲彈藥刀械管制條例第14條第1項之未經許可
    運輸刀械罪、抑或同條第4項之未經許可運輸刀械未遂罪相
    繩。
五、基上，檢察官所舉事證，尚難使本院達於通常一般之人均不
    致有所懷疑，而得確信為真實之程度，根據「罪證有疑、利
    於被告」之證據法則，本院即不得遽為不利於被告之認定，
    自應諭知無罪之判決。
參、退併辦：
一、併辦意旨略以：被告翁平波於109年11月15日，透過臉書聯
    繫賣家「陳雅欣」，以與前揭起訴部分（即如附表一所示扣
    案武士刀❶）之同一筆訂單，另購買武士刀2把（即如附表二
    、三所示扣案武士刀❷、❸），賣家遂於109年11月21日將武
    士刀2把自香港地區運輸至臺灣地區，並委託不知情之佳羿
    航空貨運承攬有限公司以貨物名稱cotton shirt之名義，於
    109 年11月21日向財政部關務署臺北關報關（簡易申報單號
    碼：CX/09/680/0R147 、主提單號碼：000-00000000、分提
    單號碼：000000000000）而運輸之，嗣經財政部關務署臺北
    關人員儀檢有異，會同報關公司人員開箱查驗，將箱內物品
    送交鑑驗後確認為管制刀械武士刀並予扣案。因認被告係以
    1次訂購行為、僅提供1次收貨地址，賣家卻陸續寄送武士刀
    ，而與前揭起訴案件容有想像競合或接續犯之裁判上一罪關
    係，同屬違反槍砲彈藥刀械管制條例而涉犯同法第14條第1
    項之未經許可運輸刀械罪等語。
二、惟承前所述，檢察官就犯罪事實一部起訴者，其效力及於全
    部，係指已起訴之部分及未起訴之部分，均應構成犯罪，並
    具有法律上一罪關係者而言（此觀最高法院37年特覆字第37
    22號裁判亦明）。而起訴部分應為無罪諭知已如前述，對於
    併辦部分，本院當無從審酌。應退由檢察官另行處理，附此
    敘明。
據上論斷，應依刑事訴訟法第301條第1項，判決如主文。
本案經臺北地檢署檢察官陳建宏偵查起訴，檢察官許智評移送併
辦，檢察官羅嘉薇、黃思源到庭執行職務。
中　　華　　民　　國　　111 　年　　4 　　月　　12　　日
　　　　　　　　　刑事第二十一庭法　官  歐陽儀
上正本證明與原本無異。
如不服本判決應於收受送達後20日內向本院提出上訴書狀，並應
敘述具體理由；其未敘述上訴理由者，應於上訴期間屆滿後20日
內向本院補提理由書（均須按他造當事人之人數附繕本）「切勿
逕送上級法院」。因疫情而遲誤不變期間，得向法院聲請回復原
狀。

                                書記官  程于恬
中　　華　　民　　國　　111 　年　　4 　　月　　13　　日
附表一（起訴範圍）：　
扣案武士刀❶ 網路賣家陳雅欣109年11月15日所稱商品規格（見本院卷第33頁） 扣案物品規格（見本院卷第129至131頁） 本院當庭勘驗結果（見本院卷第141至142、191至195頁） 小結 文字 描述 無。 【註：被告與賣家間在網路上討論商品之照片及規格（詳見附表二、三所示），均核與此把武士刀不符】 刀刃長約69公分、刀柄長約28公分、單刃開鋒（符合槍砲彈藥刀械管制條例列管刀械之圖例及其要件）。 ㈠盒子為黃色錦緞，長度約110公分、寬度11公分、高8公分。 ㈡開內盒後，刀具本體為黑色，刀具全長約104公分，刀柄部分27.5公分，刀刃約76公分，寬度約4 至4.5公分。 ㈢打開刀鞘後，刀鋒長度約72.5公分。 ㈣刀柄部分有線繩纏繞，內藏有金色的裝飾及紋飾。 尚無從遽認此刀係由被告所訂購。 照片               

附表二（移送併辦部分）：
扣案武士刀❷ 網路賣家陳雅欣109年11月15日所稱商品規格（見本院卷第33、103頁） 網路賣家陳雅欣110年8月18日所稱商品規格（見本院卷第59至61頁） 扣案物品規格（見110偵24303卷第105頁；本院卷第161至168頁） 本院當庭勘驗（見本院卷第181、196、200至202頁） 小結 文字 描述 「壹體龍骨彎曲不變形，砍鐵不卷刃鋒利過水瓶。 全長102、鋒長71、鋒寬3.8、鋒厚0.5、全重1.8，除鞘1.55千克」 「2,800元，宅配到付免運」 「繡春刀－煉獄信使。售價3,200贈送精美錦盒。繡春刀是明朝《錦衣衛、御林軍》的隨身佩刀。性能：輕鬆橫掃一排水、硬度高、韌性強。工藝：刀身以龍泉古法傳統千錘百鍊、經打胚、熱鍛、鏟、銼、磨、熱處理（淬火）回火、初修、精修、等數十道手工製作而成」 「全長110cm、刃長71cm、柄長33cm、刃寬3.5cm、刃厚0.5cm、重約1.55kg」 「刃材：手工高性能錳鋼鍛造、純手工拋光研磨工藝。裝具：仿古銅梅花套裝。鞘材：實木黑色珍珠於皮包裹」 刀刃長約64公分、刀柄長約33公分、單刃開鋒（屬槍砲彈藥刀械管制條例列管之刀械）。 一、本院勘驗結果： ㈠開拆財政部關務署臺北關封條，內有兩盒刀具。棕色外殼總長均為109.5 至110 公分。黃色外殼總長為118公分。 ㈡打開黃色外殼，內有刀鞘為全黑的武士刀，綁有三個穗子之裝飾品，刀身全長110-111公分（含刀鞘）。刀鋒長度71公分、刀柄長度33-33.5 公分，刀身寬3.5 公分。刀鞘外殼寬度4.5公分。 二、被告就勘驗結果表示：黃色外殼的是繡春刀，棕色外殼的我不曉得名字，當初只有看網路照片，我今天第一次看到現貨（見本院卷第181頁）。 本扣案物之外觀，核與被告及賣家間洽詢商品大致相符；此觀該刀劍的「護手（劍格）」、刀鞘花紋等處甚明。 （併參見本院卷第59、200至201頁）。 照片                  

附表三（移送併辦部分）：　　
扣案武士刀❸ 　 網路賣家陳雅欣109年11月15日所稱商品規格（見本院卷第34頁） 扣案物品規格（見110偵24303卷第105頁；本院卷第161至168頁） 本院當庭勘驗（見本院卷第181、196、197至199頁） 小結 文字 描述 「手工18道研磨純鋒利，鑄面研磨工藝，輕鬆秒過礦泉水…帶鞘全長103厘米（即公分）、刃長71厘米、柄長26厘米、刃寬3.2厘米」 「3,500元，同樣免運」 刀刃長約69公分、刀柄長約28公分、單刃開鋒（屬槍砲彈藥刀械管制條例列管之刀械）。 一、本院勘驗結果： ㈠開拆財政部關務署臺北關封條，內有兩盒刀具。棕色外殼總長均為109.5 至110 公分。黃色外殼總長為118公分。 ㈡打開棕色外殼，內有刀鞘為綠色的武士刀，刀身全長103-104公分（含刀鞘）。刀鋒長度73公分，刀柄27公分，刀身寬約3公分。刀鞘外殼寬度4公分。 二、被告就勘驗結果表示：黃色外殼的是繡春刀，棕色外殼的我不曉得名字，當初只有看網路照片，我今天第一次看到現貨（見本院卷第181頁）。 本扣案物之外觀，核與被告及賣家間洽詢商品大致相符；此觀該刀劍的「護手（劍格）」、「鮫魚皮（有菱格紋）」等處甚明。 （併參見本院卷第53、55、197至198頁）。 照片